臺灣高等法院民事判決
110年度再易字第81號
再 審原 告  旭耀資產管理有限公司

法定代理人  林益如  
再 審原 告  元鈺投資顧問股份有限公司

法定代理人  張素琴  
再 審被 告  潘正芬  



上列當事人間分配表異議之訴再審之訴事件，再審原告對於中華
民國109年12月16日本院109年度上易字第478號、110年6月22日1
10年度再易字第15號確定判決提起再審之訴，本院判決如下：
    主      文
再審之訴駁回。
再審訴訟費用由再審原告負擔。
    事實及理由
一、再審原告主張：伊等前以本院民國109年度上易字第478號確
    定判決(下稱系爭478號確定判決)漏未斟酌伊等所提出㈠第一
    銀行88年9月17日、㈡94年1月27日民事撤回假扣押強制執行
    聲請狀、㈢再審被告潘正芬88年9月14日民事聲請閱卷暨委任
    狀、㈣潘正芬植根法律事務所工時表等證物(下合稱系爭證物
    )，依民事訴訟法第497條規定提起再審之訴，詎經本院110
    年度再易字第15號確定判決(下稱系爭15號確定判決，與系
    爭478號確定判決合稱原確定判決)，以系爭證物不足以證明
    再審被告未受讓第一銀行如臺灣臺北地方法院105年度司執
    更一字第22號清償債務強制執行事件於民國107年5月11日製
    作之分配表(下稱系爭分配表)次序10所示之債權(下稱系爭
    債權)為由，駁回伊等再審之訴。惟系爭證物已足以證明再
    審被告未受讓第一銀行之系爭債權，原確定判決卻為相反之
    認定，則原確定判決顯有民法第496條第1項第1款、第497條
    所定之再審事由，爰提起本件再審之訴，求為判命：㈠系爭4
    78號確定判決關於駁回再審原告上訴部分，及系爭15號確定
    判決關於駁回再審原告提起再審之訴部分均廢棄，㈡上開廢
    棄部分，系爭分配表次序10系爭債權自94年9月30日起至95
    年9月12日止之利息，及全部違約金，應予剔除，不得列入
    分配之判決。
二、再審原告依民事訴訟法第496條第1項第1款規定提起再訴之
    訴部分：
  ㈠按民事訴訟法第496條第1項第1款所謂適用法規顯有錯誤者，
    係指確定判決所適用之法規顯然不合於法律規定，或與司法
    院現尚有效及大法官會議之解釋，或最高法院有效之判例顯
    然違反者而言，含消極之不適用法規，顯然影響裁判者，但
    不包含漏未斟酌證據、判決理由不備、判決理由矛盾、取捨
    證據及認定事實錯誤之情形在內（司法院釋字第177號解釋
    、最高法院60年台再字第170號、63年台上字第880號判例、
    92年度台上字第320號判決意旨參照）。
  ㈡再審原告以系爭478號確定判決未斟酌系爭證物，違反民事訴
    訟法第497條為由，主張有民事訴訟法第496條第1項第1款之
    再審事由，惟縱系爭478號確定判決有漏未斟酌系爭證物情
    事，依上說明，仍非屬適用法規顯有錯誤。況原確定判決斟
    酌系爭證物後，認不足以證明再審被告未受讓第一銀行之系
    爭債權，係屬取捨證據及認定事實之職權行使，依上說明，
    亦非屬適用法規顯有錯誤。再審原告復未具體指明系爭確定
    判決究係適用何法規、解釋、判例有錯誤，則再審原告以系
    爭確定判決漏未斟酌系爭證物為由，主張系爭確定判決有民
    事訴訟法第496條第1項所定之再審事由云云，顯無理由，不
    應准許。
三、再審原告依民事訴訟法第497條提起再審之訴部分：
  ㈠按再審之訴，法院認無再審理由，判決駁回後，不得以同一
    事由，對於原確定判決或駁回再審之訴之確定判決，更行提
    起再審之訴，民事訴訟法第498條之1定有明文。蓋再審之目
    的，原在匡正確定終局判決之不當，以保障當事人之權益。
    惟為避免當事人以同一事由對於原確定判決或駁回再審之訴
    之確定判決，一再提起再審之訴，致浪費司法資源，自應予
    以限制，如以同一事由對確定判決，再審確定判決提起再審
    之訴，自非合法（最高法院99年度台再字第10號裁定意旨參
    照）。
  ㈡查再審原告前以系爭478號確定判決漏未斟酌系爭證物為由提
    起再審之訴，經系爭15號確定判決以系爭證物不足以證明再
    審被告未受讓第一銀行之系爭債權為由駁回在案(見本院卷
    第31至37頁)。則再審原告以同一事由(即系爭確定判決漏未
    斟酌系爭證物)為由，依民事訴訟法第497條規定更行提起本
    件再審之訴，揆諸首揭說明，自非合法，亦不應准許。
四、按再審之訴不合法者，法院應以裁定駁回之。再審之訴顯無
    理由者，得不經言詞辯論，以判決駁回之。民事訴訟法第50
    2條第1、2項定有明文。本件再審之訴或不合法，或顯無再
    審理由，爰不經言詞辯論，合併逕以判決駁回之。
五、本案事證已臻明確，再審原告其餘主張、陳述及所提之證據
    ，經審酌後認與判決結果不生影響，爰不一一論述，附此敘
    明。
六、據上論結，本件再審之訴為不合法或或顯無再審理由，依民
    事訴訟法第502條第1項、第2項、第78條、第85條第1項前段
    ，判決如主文。
中　　華　　民　　國　　110 　年　　8 　　月　　24　　日
                  民事第三庭   
                      審判長法  官  王怡雯
                            法  官  朱美璘
                            法  官  何君豪
正本係照原本作成。
不得上訴。
中　　華　　民　　國　　110 　年　　8 　　月　　26　　日

  　　　　　　　　　　　　　書記官  陳奕伃